臺灣桃園地方法院民事裁定
111年度監宣字第297號
聲  請  人  吳秀美  

相  對  人  林玟妤  
關  係  人  林永隆  
上列聲請人對於相對人聲請監護宣告事件，本院裁定如下：
    主    文
宣告林玟妤（女，民國00年0月00日生，身分證統一編號：Z0000
00000號）為受監護宣告之人。
選定吳秀美（女，民國00年0月00日生，身分證統一編號：Z0000
00000號）為受監護宣告之人林玟妤之監護人。
指定林永隆（男，民國00年0月00日生，身分證統一編號：Z0000
00000號）為會同開具財產清冊之人。
聲請程序費用由受監護宣告之人林玟妤負擔。
    理    由
一、按「對於因精神障礙或其他心智缺陷，致不能為意思表示或
    受意思表示，或不能辨識其意思表示之效果者，法院得因本
    人、配偶、四親等內之親屬、最近一年有同居事實之其他親
    屬、檢察官、主管機關或社會福利機構之聲請，為監護之宣
    告」、「受監護宣告之人應置監護人」、「法院為監護之宣
    告時，應依職權就配偶、四親等內之親屬、最近一年有同居
    事實之其他親屬、主管機關、社會福利機構或其他適當之人
    選定一人或數人為監護人，並同時指定會同開具財產清冊之
    人。法院為前項選定及指定前，得命主管機關或社會福利機
    構進行訪視，提出調查報告及建議。監護之聲請人或利害關
    係人亦得提出相關資料或證據，供法院斟酌」、「法院選定
    監護人時，應依受監護宣告之人之最佳利益，優先考量受監
    護宣告之人之意見，審酌一切情狀，並注意下列事項：一、
    受監護宣告之人之身心狀態與生活及財產狀況。二、受監護
    宣告之人與其配偶、子女或其他共同生活之人間之情感狀況
    。三、監護人之職業、經歷、意見及其與受監護宣告之人之
    利害關係。四、法人為監護人時，其事業之種類與內容，法
    人及其代表人與受監護宣告之人之利害關係」，民法第14條
    第1項、第1110條、第1111條、第1111條之1分別有明定。
二、聲請意旨略以：聲請人及關係人分別為相對人之父母。相對
    人因自閉症及重度智能不足，致不能為意思表示或受意思表
    示，或不能辨識其意思表示之效果。為此，爰依民法第14條
    第1項、第1110條、家事事件法第164條規定，聲請准予對相
    對人為監護宣告，並指定聲請人為相對人之監護人，暨指定
    關係人為會同開具財產清冊之人。若認相對人尚未達可宣告
    監護之程度，則請依民法第14條第3項、第15條之1第1項及
    家事事件法第177條規定為輔助之宣告等語。
三、經查，聲請人主張之上揭事實，業據提出親屬系統表、中華
    民國身心障礙證明、長庚醫療財團法人林口長庚紀念醫院（
    下稱林口長庚醫院）診斷證明書等件為證，並經本院職權調
    取相關戶籍資料附卷為憑。又經本院前往林口長庚醫院勘驗
    相對人之精神狀況，於鑑定人沈信衡醫師面前點呼並詢問相
    對人年籍資料，相對人對點呼有反應，但無法回答生日及身
    分證字號，可正確指出在場之聲請人為相對人之母親，但無
    法說出聲請人之姓名，惟可正確說出父親姓名，可正確依指
    令舉起右手，對於訊問「3+7＝？」、「2×4＝？」則無回應，
    過程中意識清醒，一直搖晃身體、自言自語；聲請人在場表
    示，為幫相對人申辦提款卡，故為本件聲請等語（見本院卷
    第32頁及其背面）。而鑑定人沈信衡醫師提出鑑定報告記載
    略以：「生活狀況及現在身心狀態（含檢查結果）：身體與
    精神狀態：意識：清醒。定向感：無法回答。外觀：尚整潔
    。態度：疏離、眼神無直視。情緒：尚平穩。行為：不斷搖
    晃身體。言語：話量少，僅被動回答字詞（呢喃聲）。思考
    ：貧乏。覺知：無覺知異常。檢驗或檢查結果：無。日常生
    活狀況：㈠日常生活自理情形：需部分協助，可獨立行走、
    由湯匙自行進食，如廁部分小號可自理，大號則需協助清理
    ，洗澡需完全協助。㈡經濟活動能力：自幼無經濟活動能力
    ，與家屬一同購物時會拿了東西就走，不曉得需付款。㈢社
    會性活動力：社交生活侷限，僅與家人、智能發展中心同學
    及老師相。㈣交通事務能力：不會騎腳踏車，無交通事務能
    力。㈤健康照護能力：被動配合家屬之安排。㈥其他：無。鑑
    定結果：精神障礙或其他心智缺陷之有無：有精神障礙或其
    他心智缺陷：自閉症及重度智能障礙。障礙程度－為意思表
    示或辨識其意思表示效果之能力：完全不能。預後及回復之
    可能性：目前評估個案回復之可能性低。結論：個案之精神
    科臨床診斷為『1.自閉症。2.重度智能障礙』。目前認知功能
    有明顯障礙，致不能為意思表示或受意思表示，或不能辨識
    其意思表示之效果。推測其回復之可能性低」等語，有長庚
    醫院於民國111年7月8日以長庚院林字第1110550482號函所
    附之精神鑑定報告書1件在卷可稽（見本院卷第36頁背面至
    第37頁）。審酌相對人因自閉症及重度智能障礙，已致不能
    為意思表示或受意思表示或不能辨識其意思表示之效果，是
    聲請人向本院聲請對相對人為監護宣告，核無不合，應予准
    許。
四、次查，就本件適宜由何人擔任監護人及會同開具財產清冊之
    冊之人部分：
    ㈠經本院囑請桃園市社會工作師公會對兩造及關係人進行訪
      視，該公會於111年6月7日以桃林字第111399號函檢附監
      護（輔助）宣告調查訪視報告記載略以：「
    1.需求評估：⑴相對人為自閉症患者，透過視訊所見，相對
      人具自主行動能力，無口語表達能力亦無法回應訪員之問
      候與提問。評估相對人受障礙限制，致無法與人溝通及獨
      力處理事務，有需要他人代為處理行政、財務、醫療安排
      與照護事宜。⑵聲請人欲協助相對人申請補發金融帳戶密
      碼以提領相對人存款，用以支付相對人日後所需之費用，
      故提出本案聲請。
    2.建議：本案之聲請人吳秀美女士為相對人的母親，關係人
      林永隆先生為相對人父親，相對人現與聲請人、關係人以
      及相對人大哥同住，可自理簡單生活起居，其相關行政事
      務、財務保管與就醫安排由聲請人主責，每月所需之費用
      由相對人大哥、二哥共同支付之。經訪視，聲請人吳秀美
      女士具擔任監護人意願，關係人林永隆先生具擔任會同開
      具財產清冊之人意願。據聲請人陳述，相對人大哥林鈺淵
      先生、相對人二哥林峻宇先生已以口頭表示同意本案聲請
      。綜合評估相對人的受照顧狀況以及聲請人和關係人的陳
      述，未見明顯不適任之消極原因，惟仍請鈞院以相對人最
      佳利益為考量，並參酌相關事證後，予以綜合裁量之」等
      語，有該調查訪視報告附卷供參（見本院卷第29頁）。
    ㈡聲請人、關係人均出具同意書，並於本院訊問時表示同意
      分別由聲請人及關係人擔任相對人之監護人及會同開具財
      產清冊之人（見本院卷第3頁背面、第33頁），相對人之
      手足經本院函詢意見，迄無回應（見本院卷第17、24至25
      頁）。
    ㈢綜合上情，審酌聲請人為相對人之母，主責處理相對人相
      關事務，又無不適或不宜擔任監護人之積極、消極原因，
      且具擔任監護人之意願，應可提供相對人良好之生活照顧
      與保護，並能擔負相對人之監護人職務，如由聲請人共同
      擔任相對人之監護人，應能符合相對人之最佳利益，且其
      餘家屬對此並無反對之意，爰依上揭法條規定，選定聲請
      人擔任相對人之監護人。另就指定會同開具財產清冊之人
      部分，本院參酌關係人為相對人之父，誼屬至親，對相對
      人有相當程度之瞭解及關心，且有意願擔任會同開具財產
      之人，復無不適任之原因，由其會同開具財產清冊，衡情
      當可善盡監督相對人財產狀況之責，並得保障相對人之財
      產受到妥適處理，且相對人之其餘家屬亦未表反對，是由
      關係人擔任會同開具財產清冊之人應屬適當，爰依前揭規
      定，指定關係人為本件會同開具財產清冊之人。
五、又經本院選定之監護人，應依民法第1112條規定，負責護養
    療治相對人之身體及妥善為財產管理之職務；且依民法第11
    13條準用同法第1099條、第1099條之1規定，監護開始時，
    監護人對於受監護人之財產，應會同關係人邱群英於2個月
    內開具財產清冊，並陳報法院；於財產清冊開具完成並陳報
    法院前，監護人對於受監護人之財產，僅得為管理上必要之
    行為，附此敘明。
六、依家事事件法第168條第1項、第164條第2項，裁定如主文。
中　　華　　民　　國　　111 　年　　8 　　月　　3 　　日
                    家事法庭    法　官　羅詩蘋
上列正本證明與原本無異。
如對本裁定抗告須於裁定送達後10日內向本院提出抗告狀，並繳
納抗告裁判費新臺幣1,000 元。
中　　華　　民　　國　　111 　年　　8 　　月　　4 　　日
                                書記官　古罄瑄